【裁判字號】    97,台上,3700
【裁判日期】    970807
【裁判案由】    違反毒品危害防制條例
【裁判全文】
最高法院刑事判決            九十七年度台上字第三七００號
上  訴  人  甲○○
選任辯護人  廖志堯律師
上列上訴人因違反毒品危害防制條例案件，不服台灣高等法院台
中分院中華民國九十七年五月十四日第二審更審判決（九十七年
度重上更(五)字第三七號，起訴案號：台灣台中地方法院檢察署九
十二年度偵字第二二０五一號），提起上訴，本院判決如下：
    主  文
上訴駁回。
    理  由
按刑事訴訟法第三百七十七條規定：上訴於第三審法院，非以判
決違背法令為理由，不得為之；是提起第三審上訴，應以原判決
違背法令為理由，係屬法定要件。如果上訴理由書狀並未依據卷
內訴訟資料具體指摘原判決不適用何種法則或如何適用不當，或
所指摘原判決違法情事，顯與法律規定得為第三審上訴理由之違
法情形不相適合時，均應認其上訴為違背法律上之程式，予以駁
回。上訴人甲○○上訴意旨略稱：(一)、共同被告陳文雅於第一審
法院決定是否羈押及延長羈押訊問時之供述，並非調查上訴人之
犯罪事實，以其為證人，並命具結所為之證言，純屬法官訊問陳
文雅本人犯罪事實時所為之陳述，均無證據能力，原判決併採陳
文雅於羈押、延長羈押及準備程序以被告身分所為之陳述，為上
訴人論罪之證據，有適用法則不當之違誤。(二)、原判決採陳文雅
於偵查中向檢察官所為之陳述，為上訴人論罪證據之一，但未就
是否具備非顯不可信之要件及採用該審判外陳述之心證理由，詳
加論述說明，尚嫌理由欠備。(三)、原判決對於上訴人參與陳文雅
三次販賣第一級毒品海洛因，究竟於何時、何地，以若干價格販
入海洛因？販賣予何人？均未調查釐清而為明確之認定，尚不足
以為論罪科刑及適用法律之依據。(四)、原判決採上訴人及陳文雅
之自白為上訴人論罪之唯一基礎，有調查職責未盡及判決理由欠
備之違背法令。(五)、原判決事實欄未認定在高雄縣大社鄉○○路
四０五號陳文雅住處實施搜索，當場所查獲陳文雅準備販賣而尚
未售出之海洛因九包與上訴人有何關聯；致理由欄謂該九包海洛
因查扣時每包含袋重約40公克，合計毛重共357.9 公克，如此鉅
量之海洛因，顯非供個人所施用，衡情應係供陳文雅及上訴人販
賣之第一級毒品云云，失其依據。茍該九包海洛因係供販賣用無
訛，究係陳文雅於何時地，以何價格向何人販入？與原判決所認
定上訴人參與之三次販賣海洛因犯行有何關聯？如何論處？原判
決均未予釐清論明，亦有調查未盡及理由不備之違誤。(六)、縱上
訴人於民國九十二年十一月十日偵查中曾為不利之自白，但同時
供稱：「我接觸的客戶用量都不大，大都常為一小包，沒有海洛
因磚」等語；且謂幫陳文雅向他人拿貨（壓成球狀之海洛因），
核與陳文雅所稱由上訴人開車搭載伊拿海洛因磚三次給他人之情
節，主要內容並不相符，原判決謂大致相符，而為上訴人不利之
認定，證據上理由互有矛盾等語。
惟查：證據之取捨與證據之證明力如何，均屬事實審法院得自由
裁量、判斷之職權；茍其此項裁量、判斷，並不悖乎通常一般人
日常生活之經驗法則或論理法則，又於判決內論敘其何以作此判
斷之心證理由者，即不得任意指摘其為違背法令，而據為提起第
三審上訴之合法理由。原判決綜合全案卷證資料，本於事實審法
院之推理作用，認定上訴人甲○○有其事實欄所載販賣第一級毒
品海洛因之犯行，因而撤銷第一審關於其販賣第一級毒品部分之
判決，改判仍依行為時連續犯規定，論以共同連續販賣第一級毒
品（累犯）罪，量處有期徒刑拾年。共同販賣第一級毒品所得新
台幣貳佰肆拾萬元，應與已判刑確定之陳文雅連帶沒收，如全部
或一部不能沒收時，以其財產連帶抵償之。扣案之第一級毒品海
洛因玖包沒收銷燬之；研磨機壹台、電子磅秤貳台、海洛因磚模
具貳袋、海洛因之外包裝袋玖個均沒收。已詳細說明其所憑之證
據及認定之理由，且對於上訴人在事實審審理時否認販賣第一級
毒品所辯各節，及證人陳文雅改稱上訴人未參與載運海洛因，亦
未載伊出去交付海洛因給別人，檢察官偵查時係以減刑利誘伊為
不實之陳述，伊在偵查中所為之陳述不實云云，如何係事後翻異
、迴護之詞，均無可採，詳加說明指駁。所為之論斷，俱有卷存
證據資料可資覆按。從形式上觀察，原判決並無違背法令情形。
查原判決已分段說明證人即共同被告陳文雅於偵查中向檢察官所
為之陳述，業經具結，足以擔保其陳述之真實性，且依卷內資料
查亦無顯不可信之情形；又陳文雅於羈押、延長羈押及第一審行
準備程序時，以被告身分向法官所為之陳述，均經第一審法院依
上訴人之聲請，以陳文雅為證人具結後行交互詰問，充分保障上
訴人在訴訟上之權利，依刑事訴訟法第一百五十九條之一第一項
、第二項規定有證據能力，而採為上訴人論罪證據之理由。其有
關證據能力之論述及採證核無違背證據法則之情形，上訴意旨(一)
、(二)徒憑己見任意指摘原判決關於該部分之論述及採證，有適用
法則不當及理由欠備之違誤，核非具體指摘之合法上訴第三審理
由。又有罪之判決書所認定之犯罪事實與理由得分別或合併記載
，非犯罪構成要件之科刑事實得僅於理由內記載說明。原審綜合
上訴人及陳文雅於檢察官偵查中之自白及具結後之證述，並扣案
之證物等卷內證據資料為調查、判斷之結果，認上訴人有本件販
賣第一級毒品犯行，已於判決內敘明其取捨之依據，復敘明陳文
雅於偵查中雖供稱三次交貨之販賣海洛因所得皆為新台幣（下同
）八十萬元至一百萬元，惟嗣後已否認有販賣海洛因之情事，致
無從確認各該次販賣毒品之所得，而以最低額認定每次販賣八十
萬元，合計共同販賣所得為二百四十萬元，作最有利於上訴人之
認定。並以陳文雅自白販賣之時間為九十二年八月間起至九月初
止，與上訴人所供販賣之時間為九十二年八、九月間，認定三次
販賣海洛因之時間為九十二年八月間至同年九月初。至交易海洛
因之確切交易地點雖上訴人及陳文雅均未能陳明，但上訴人於偵
查中已自白有販賣海洛因之事實，與陳文雅具結後證述之情節相
符，無礙其連續販賣海洛因事實之認定。另說明九十二年十一月
九日在高雄縣大社鄉○○路四０五號陳文雅住處搜索時所查扣之
海洛因，其中九包每包含袋重約40公克、合計毛重共357.9 公克
，該鉅量海洛因，顯非供個人所施用，認係供陳文雅及上訴人販
賣之第一級毒品，而分別於事實及理由欄內加以記載說明，其記
載程式尚無不合，所為之論斷亦非無據，且非僅以上訴人及陳文
雅之自白為上訴人論罪之唯一證據，其採證與經驗法則及論理法
則無違，乃原審採證認事職權之適法行使，難認有何違背法令。
其他上訴意旨徒就原審採證職權之適法行使，或對原判決已明白
論斷之事項任意指摘違法，或就與判決結果無影響之事項，仍為
單純事實之爭辯，均與法律規定得為第三審上訴理由之違法情形
不相適合。應認其上訴為違背法律上之程式，予以駁回。
據上論結，應依刑事訴訟法第三百九十五條前段，判決如主文。
中    華    民    國  九十七  年    八    月    七    日
                      最高法院刑事第九庭
                          審判長法官  洪  文  章
                                法官  王  居  財
                                法官  郭  毓  洲
                                法官  黃  梅  月
                                法官  邱  同  印
      本件正本證明與原本無異
                                      書  記  官
中    華    民    國  九十七  年    八    月   十二   日
                                                      Ｖ


司法院資訊處製作；財團法人民間司法改革基金會備份。
